【裁判字號】    99,易緝,42
【裁判日期】    990524
【裁判案由】    竊盜等
【裁判全文】
臺灣桃園地方法院刑事判決              99年度易緝字第42號
公  訴  人  臺灣桃園地方法院檢察署檢察官
被      告  甲○○○○○○ ○.
上列被告因竊盜等案件，經檢察官提起公訴（86年度偵字第7121
號），本院判決如下：
    主  文
本件免訴。
    理  由
一、公訴意旨略以：被告甲○○○○○○ ○○○○○ （中文姓名甘拿）係泰
    國人，民國86年4 月中旬某日在桃園縣平鎮市○○○路下函
    洞附近，拾獲林意玲所有，於86年4 月18日中午12時30分許
    在桃園縣平鎮市○○里○○路241 巷遭竊，嗣又被拆卸棄置
    該處之車號IVW-885 號重型機車車牌1 面，竟意圖為自己不
    法之所有，將該面車牌侵占據為己有，而攜回平鎮市○○路
    東西快速車道工地放，同年5 月初某日甘拿行經平鎮市○○
    路底產業道路時，見吳淑瑩所有，平時由蔡百傑騎用，於同
    年5 月1 日凌晨零時許在桃園縣中壢市○○○路291 號前被
    竊，嗣車牌遭拆卸並停放該處路旁之車號VXS-866 號輕型機
    車（引擎號碼ET0000000 號）車鑰匙插在機車上，又意圖為
    自己不法之所有，啟動引擎，竊取該機車，得手後遂騎回工
    地，並將上開拾得之IVW-885 號車牌懸掛在該機車上使用，
    嗣於同年5 月15日下午4 時20分許，甘拿騎該懸掛 IVW-885
    號車牌之機車在平鎮市○○路東西快速車道工地被警查獲，
    並扣得原即插在上開竊得機車車上之鑰匙1 把。因認被告甘
    拿涉犯刑法第337 條之侵占離本人持有物罪嫌及同法第 320
    條第1項之竊盜罪嫌。
二、按時效完成者，應諭知免訴之判決，並得不經言詞辯論為之
    ，刑事訴訟法第302 條第2 款、第307 條分別定有明文。又
    按行為後法律有變更者，適用行為時之法律，但行為後之法
    律有利於行為人者，適用最有利於行為人之法律，95年7 月
    1 日修正施行之刑法第2 條第1 項定有明文。本條規定係關
    於新舊法比較適用之準據法，其本身無關行為可罰性要件之
    變更，故於95年7 月1 日刑法部分條文修正施行後，如有涉
    及比較新舊法之問題，即應逕依修正後刑法第2 條第1 項規
    定，為「從舊從輕」之比較（最高法院95年度第8 次刑事庭
    會議決議意旨參照）。查被告行為後，刑法第80條關於追訴
    權消滅時效之規定，業經修正公布，並於95年7 月1 日施行
    ，修正前刑法第80條原規定：「追訴權，因下列期間內不行
    使而消滅：一死刑、無期徒刑或10年以上有期徒刑者，20年
    。二3 年以上10年未滿有期徒刑者，10年。三1 年以上3 年
    未滿有期徒刑者，5 年。四1 年未滿有期徒刑者，3 年。五
    拘役或罰金者，1 年。前項期間自犯罪成立之日起算。但犯
    罪行為有連續或繼續之狀態者，自行為終了之日起算」，而
    修正後刑法第80條則規定：「追訴權，因下列期間內未起訴
    而消滅：一犯最重本刑為死刑、無期徒刑或10年以上有期徒
    刑之罪者，30年。二犯最重本刑為3 年以上10年未滿有期徒
    刑之罪者，20年。三犯最重本刑為1 年以上3 年未滿有期徒
    刑之罪者，10年。四犯最重本刑為1 年未滿有期徒刑、拘役
    或罰金之罪者，5 年。前項期間自犯罪成立之日起算。但犯
    罪行為有繼續之狀態者，自行為終了之日起算」。本件被告
    涉犯之刑法第337 條侵占離本人持有物罪及同法第320 條第
    1 項之竊盜罪，其法定刑分別為銀元500 元以下罰金及5 年
    以下有期徒刑、拘役或銀元500 元以下罰金，是依修正前刑
    法第80條之規定，侵占離本人持有物罪之追訴權時效期間為
    1 年，修正後刑法第80條則將追訴權時效期間提高為5 年；
    依修正前刑法第80條之規定，竊盜罪之追訴權時效期間為10
    年，修正後刑法第80條則將追訴權時效期間提高為20年，經
    比較新舊法之結果，自以被告行為時即修正前刑法第80條規
    定對被告較為有利，是依刑法第2 條第1 項前段之規定，本
    件應適用被告行為時之修正前刑法第80條規定，則關於追訴
    權時效之停止進行，及其期間、計算，自應一體適用修正前
    刑法第83條之規定，合先敘明。
三、經查：
(一)、被告被訴於86年4 月中旬某日，拾得林意玲所有因遭竊被拆
    卸棄置之車號IVW-885 號車牌1 面，將之侵占入己，涉犯刑
    法第337 條之侵占離本人持有物罪嫌，而於86年5 月19日開
    始偵查後，於86年6 月5 日提起公訴，同年6 月11日繫屬本
    院，惟被告於本院審理時逃匿，經本院於86年10月6 日發布
    通緝等情，有臺灣桃園地方法院檢察署收文戳章、起訴書、
    本院收文戳章及本院通緝書等件在卷可稽，故本件追訴權時
    效，因被告逃匿致審判之程序，不能繼續，而停止其進行。
    又被告所犯之侵占離本人持有物罪名，依修正前刑法第80條
    第1 項第5 款、第83條之規定，其追訴權時效期間共1 年 3
    月，而自檢察官於86年5 月19日開始實施偵查日起至本院86
    年10月6 日發布通緝日止，此段期間檢察官及本院乃依法行
    使追訴及審判之程序，依司法院大法官會議釋字第138 號解
    釋，此時追訴權既無不行使之情形，自不生時效進行之問題
    。是本件追訴權時效自86年4 月15日被告犯罪成立之日起算
    （按起訴書認被告犯罪時間係於86年4 月中旬某日，而未載
    明日期，則以當月15日為準），加計前揭1 年3 月追訴權時
    效期間，及公訴人自86年5 月19日開始偵查迄至86年10月 6
    日本院發布通緝期間之4 月又19日，再扣除86年6 月5 日公
    訴人提起公訴至同年月11日案件繫屬於本院之7 日，故本件
    被告所涉犯前揭侵占離本人持有物罪之追訴權時效至遲應於
    87年11月27日即告完成。
(二)、再被告被訴於86年5 月初某日，竊取車牌號碼VXS-866 號輕
    型機車，涉犯刑法第320 條第1 項之竊盜罪嫌，而於86年 5
    月19日開始偵查後，於86年6 月5 日提起公訴，同年6 月11
    日繫屬本院，惟被告於本院審理時逃匿，經本院於86年10月
    6 日發布通緝等情，有臺灣桃園地方法院檢察署收文戳章、
    起訴書、本院收文戳章及本院通緝書等件在卷可稽，故本件
    追訴權時效，因被告逃匿致審判之程序，不能繼續，而停止
    其進行。又被告所犯之竊盜罪名，依修正前刑法第80條第 1
    項第2 款、第83條之規定，其追訴權時效期間共12年6 月，
    而自檢察官於86年5 月19日開始實施偵查日起至本院86年10
    月6 日發布通緝日止，此段期間檢察官及本院乃依法行使追
    訴及審判之程序，依司法院大法官會議釋字第138 號解釋，
    此時追訴權既無不行使之情形，自不生時效進行之問題。是
    本件追訴權時效自86年5 月15日被告犯罪成立之日起算（按
    起訴書認被告犯罪時間係於86年5 月間初某日，而未載明日
    期，則以當月15日為準），加計前揭12年6 月追訴權時效期
    間，及公訴人自86年5 月19日開始偵查迄至86年10月6 日本
    院發布通緝期間之4 月又19日，再扣除86年6 月5 日公訴人
    提起公訴至同年月11日案件繫屬於本院之7 日，故本件被告
    所涉犯前揭竊盜罪之追訴權時效至遲應於99年3 月27日即告
    完成。
四、綜上所述，本件被告涉犯之侵占離本人持有物罪嫌、竊盜罪
    嫌，其犯罪之追訴權時效既均已完成，揆諸前開說明，爰不
    經言詞辯論，逕為免訴判決之諭知。
據上論斷，依刑事訴訟法第302 條第2 款、第307 條，判決如主
文。
中    華    民    國    99    年     5    月    24    日
                  刑事第五庭  法  官  劉淑玲
以上正本證明與原本無異。
如不服本判決應於收受判決後10日內向本院提出上訴書狀，並應
敘述具體理由。其未敘述上訴理由者，應於上訴期間屆滿後20日
內向本院補提理由書(均須按他造當事人之人數附繕本)「切勿逕
送上級法院」。
                              書記官  許婉茹
中    華    民    國    99    年    5     月    25    日

司法院資訊處製作；財團法人民間司法改革基金會備份。
